【裁判字號】    97,交聲,2329
【裁判日期】    971112
【裁判案由】    違反道路交通管理處罰條例聲明異議
【裁判全文】
臺灣臺北地方法院交通事件裁定        97年度交聲字第2329號
原處分機關  臺北市交通事件裁決所
異  議  人
即受處分人  甲○○
上列異議人因違反道路交通管理處罰條例案件，對於臺北市交通
事件裁決所民國97年9月8日所為之裁決處分（原處分案號：北市
裁罰字第裁22-AOOWD1879號）聲明異議，本院裁定如下：
    主  文
異議駁回。
    理  由
一、原處分機關臺北市交通事件裁決所以異議人甲○○於民國97
    年6月7日13時10分許，駕駛車號6455-RG 號自用小客車行經
    臺北市○○○路○ 段94號前交岔路口時，因支線道車不讓幹
    線道車先行而肇事，經警以異議人有違反道路交通管理處罰
    條例第45條第9 款規定之行為，予以掣單舉發。嗣異議人於
    舉發通知單上所載應到案日期前（即97年8月9日前）向原處
    分機關提出申訴，經原處分機關認為無理由，乃依上開條例
    第45條第9 款、第63條第1項第1款及違反道路交通管理事件
    統一裁罰基準表之規定，裁罰異議人新台幣（下同）600 元
    罰鍰，並記違規點數1點。
二、聲明異議意旨略以：由於該事故路口有種行道樹一排，近一
    人身高，本人坐於小轎車內僅有一公尺餘高，視線所及無法
    發現右方來車，且右方來車車速過快，以致他無法及時反應
    致生事故，中山分局僅憑支線道車不讓幹線道車先行就予以
    裁罰，忽視是實，為此提出異議等語。
三、按汽車駕駛人，支線道車不讓幹線道車先行，處新台幣600
    元以上1,800元以下罰鍰，道路交通管理處罰條例第45條第9
    款定有明文；而有第45條之情形者，並記違規點數1 點，亦
    為同條例第63條第1項第1款所明定。本件異議人對於其於上
    開時間駕駛車號6455-RG 號自用小客車行經前開地點之事實
    並不爭執，惟以前開情詞為辯。然按交岔路口未達設置行車
    管制號誌之標準，得於幹道設置閃光黃燈，於支道設置閃光
    紅燈；閃光黃燈表示「警告」，車輛應減速接近，注意安全
    ，小心通過。閃光紅燈表示「停車再開」，車輛應減速接近
    ，先停止於交岔路口前，讓幹道車優先通行後認為安全時，
    方得續行，道路交通標誌標線號誌設置規則第229條第4款第
    2 目、第211條第1項分別定有明文。經查，依警方所繪製之
    現場圖所示，南北向之建國北路3 段設有閃光黃燈，而東西
    向之迴車道則設有閃光紅燈，是建國北路3 段為幹道，該迴
    車道則為支道，應可認定。又依肇事當事人於警詢中之陳述
    ，異議人供稱：（肇事前行進方向、車道及肇事經過情形？
    ）事故前我駕駛自小客6455-RG 沿迴轉彎東向西行駛至事故
    路口前，我見我車行駛方向燈號為閃光紅燈，故當時我車打
    左側方向燈東向南要左轉建國北路，當時我車要左轉時，我
    有向右側察看，確定無來車後，我車東向南左轉建國北路，
    行駛至事故處，我見於我車右側有一部自小客車3228-QN 沿
    建國北路北向南行駛第一車道，速度很快朝我車行駛而至，
    我見狀煞車，但已來不及，我車右前車頭與該部自小客3228
    -QN左側車身發生擦撞而肇事，事故後該部自小客3228-QN有
    無和其他車輛發生，我不清楚，事故後我下車才知有一部自
    小客9792-BB和自小客3228-QN發生擦撞，但情形我不清楚；
    （發現危害狀況時距離對方多遠？採取何種反應措施？）發
    現時煞車已來不及，當時路口號誌，南北向閃光黃燈，東西
    向閃光紅燈等語；而駕駛車號3228-QN 號自用小客車之駕駛
    人林一平則陳稱：事故前我駕駛自小客3228-QN 沿建國北路
    北向南行駛第一車道至事故路口前，我見我車行駛方向燈號
    誌為閃光黃燈，故我車要直行通過路口，就在我車直行行駛
    至事故處，我感覺車身左側被碰撞，故我本能向右側閃避，
    此時我車右前車頭（身）即和一部自小客8792-BB 沿與我車
    同向行駛第二車道從我車右後方行駛而至時左側車身發生碰
    撞而肇事，待我煞車後下車察看，才知我車左前車身被一部
    自小客6455-RG 沿迴轉道東向西行駛而至左轉建國北路時以
    其車右前車頭擦撞而肇事；另駕駛車號8792-BB 號自用小客
    車之駕駛人王艾如陳述：事故前我駕駛租賃小客車9792-BB
    沿建國北路北向南行駛第二車道至事故路口前，我見我車行
    駛方向燈號為閃光黃燈，當時我車直行行駛至事故處，我見
    於我車左前方沿同向行駛第一車道行駛中之自小客3228-QN
    突然未打方向燈向右側變換車道朝我車行駛而至，我見狀已
    來不及反應，我車左側車身被該部自小客3228-QN 右前車頭
    碰撞而肇事，事後我經由該自小客3228-QN 駕駛告知，才知
    該自小客3228-QN 是因為左前車身被一部沿迴轉道東向西行
    駛而至之自小客6455-RG 車向南左轉建國北路時，以其車右
    前車頭碰撞後，才向右側閃避擦撞我車的等語，足見於事故
    當時，異議人係駕駛車輛由東向西沿迴車道行駛至迴車道與
    建國北路3段路口，欲左轉建國北路3段時，與林一平所駕駛
    之車號3228-QN 號自用小客車發生碰撞，而異議人所駕駛之
    自用小客車受有右前車頭擦撞痕損壞，林一平所駕駛之自用
    小客車則受有左前車身損壞、左後車身擦撞痕等損害（其餘
    右前車頭擦撞痕、右前輪爆胎等損害則係車號3228-QN 號自
    用小客車與車號8792-BB 號自用小客車發生碰撞所造成），
    亦有道路交通事故補充資料表在卷可佐，可見事故當時異議
    人所駕駛之自用小客車右前車頭係與林一平所駕駛之自用小
    客車左側車身發生碰撞，而此情應係異議人欲左轉而未完成
    左轉時所造成，異議人既然駕駛車輛行駛在支線道上並欲左
    轉行駛幹線道，則在左轉前對於幹線道上人車往來情形自應
    加以注意，尤以異議人所指「該事故路口有種行道樹一排，
    近一人身高，本人坐於小轎車內僅有一公尺餘高，視線所及
    無法發現右方來車」等情若係屬實，異議人於左轉前更應注
    意幹線道上往來人車，謹慎行駛，詎異議人仍未禮讓幹線道
    車先行而發生本件事故，其有爭道行駛之情，至為灼然，異
    議人上開所辯，自難解免其交通違規罰責。
四、綜上所述，異議人上開所辯，均無足採。從而原處分機關依
    道路交通管理處罰條例第45條第9 款、第63條第1項第1款及
    違反道路交通管理事件統一裁罰基準表之規定，裁處600 元
    罰鍰，並記違規點數1 點，經核於法並無不合，異議人之異
    議為無理由，應予駁回。
五、據上論斷，應依道路交通管理處罰條例第87條第2 項，道路
    交通案件處理辦法第19條，裁定如主文。
中    華    民    國    97    年    11    月    12    日
                  交通法庭      法  官  李明益
以上正本證明與原本無異。
如不服本裁定，應於裁定送達後5日內向本院提出抗告狀。
                                書記官  劉穗筠
中    華    民    國    97    年    11    月    12    日


司法院資訊處製作；財團法人民間司法改革基金會備份。
